【裁判字號】    98,台抗,532
【裁判日期】    980709
【裁判案由】    所有權移轉登記聲請訴訟救助
【裁判全文】
最高法院民事裁定              九十八年度台抗字第五三二號
再 抗告 人  乙○○
訴訟代理人  許清連律師
            李錦臺律師
上列再抗告人因與相對人甲○○等間請求所有權移轉登記事件，
聲請訴訟救助，對於中華民國九十八年四月二十九日台灣高等法
院高雄分院裁定（九十八年度抗字第一０五號），提起再抗告，
本院裁定如下：
    主  文
再抗告駁回。
再抗告訴訟費用由再抗告人負擔。
    理  由
按對於抗告法院所為抗告有無理由之裁定再為抗告，僅得以其適
用法規顯有錯誤為理由，此觀民事訴訟法第四百八十六條第四項
之規定自明。所謂適用法規顯有錯誤者，係指原裁定所適用之法
顯然不合於法律規定，或與司法院現尚有效及大法官會議之解釋
，或本院現尚有效之判例顯然違反，或消極的不適用法規，顯然
影響裁判者而言（本院六十年台再字第一七○號判例參照）。本
件再抗告人因與相對人間請求所有權移轉事件，向台灣高雄地方
法院（下稱高雄地院）聲請訴訟救助，經該院裁定准許後，相對
人提起抗告，原法院以：坐落高雄市苓雅區○○○段四九○七建
號即門牌高雄市光耀里中正市場，整層樓均為再抗告人所有，又
可供商業使用，上開建物未遭稅捐機關或債權人聲請查封登記，
而抵押權擔保金額非少，足見再抗告人有相當之信用、資力。且
再抗告人並未提出任何財務資料以釋明其無資力等詞，爰廢棄高
雄地院裁定，駁回再抗告人之聲請。再抗告人再為抗告，係以：
上開建物迄民國九十六年形式上尚值新台幣一百零五萬三千七百
元，與實際上可堪使用價值不符，且伊背負大量債務及稅款待繳
，已無任何資力與信用，並經高雄地院向財稅機關查證屬實云云
，為其論據。
查當事人無資力支出訴訟費用者，依民事訴訟法第一百零七條規
定，法院固應依聲請准予救助，惟所謂無資力，係指窘於生活，
且缺乏經濟上之信用。若非無籌措款項以支出訴訟費用之信用、
技能，即難謂為無資力支出訴訟費用。又依同法第一百零九條第
二項、第二百八十四條規定，關於因無資力支出訴訟費用請求救
助之事由，應提出能即時調查之證據以釋明之。本件原法院以再
抗告人聲請訴訟救助，並未據提出能即時調查之證據，以釋明其
無資力支出訴訟費用之主張為真實，因而廢棄高雄地院裁定，駁
回聲請人之聲請，經核並無適用法規顯有錯誤之情事。再抗告論
旨，指摘原裁定不當，求予廢棄，非有理由。
據上論結，本件再抗告為無理由。依民事訴訟法第四百九十五條
之一第二項、第四百八十一條、第四百四十九條第一項、第九十
五條、第七十八條，裁定如主文。
中    華    民    國  九十八  年    七    月    九    日
                      最高法院民事第五庭
                          審判長法官  朱  建  男
                                法官  顏  南  全
                                法官  林  大  洋
                                法官  沈  方  維
                                法官  陳  淑  敏
      本件正本證明與原本無異
                                      書  記  官
中    華    民    國  九十八  年    七    月  二十一  日
                                                      K


司法院資訊處製作；財團法人民間司法改革基金會備份。
